【裁判字號】    91,易,507
【裁判日期】    920506
【裁判案由】    贓物等
【裁判全文】
臺灣嘉義地方法院刑事判決                          九十一年度易字第五○七號
    公  訴  人  臺灣嘉義地方法院檢察署檢察官
    被      告  丙○○原名張.
                丁○○
右列被告因贓物等案件，經檢察官提起公訴（九十年度偵字第四四○六號），本院判
決如左：
    主  文
丙○○收受贓物，累犯，處有期徒刑陸月，如易科罰金以參佰元折算壹日。
丁○○收受贓物，累犯，處有期徒刑陸月，如易科罰金以參佰元折算壹日。
    事  實
一、丙○○（原名張正賢）前於民國八十五年間因違反麻醉藥品管理條例案件，經臺
    灣板橋地方法院八十五年度易字第一八○一號判處有期徒刑三月確定，嗣與軍法
    機關逃亡案件判處刑罰定其應執行刑為一年四月，八十六年六月八日執行完畢。
    丁○○前於七十九年間因盜匪案件，經臺灣高雄地方法院七十九年度訴字第一二
    七七號判處有期徒刑八年確定，又於七十九年間因竊盜等案件，經臺灣雲林地方
    法院七十九年度訴字第二一六號判處有期徒刑一年十月確定，上開刑罰嗣定其應
    執行刑為九年八月，後減刑為八年十月，八十三年二月五日假釋付保護管束，八
    十八年一月二日期滿未據撤銷，以執行完畢論。
二、緣牌照號碼ＱＩ－三九九三號、引擎號碼ＡＨＢ六一○六○ＢＫ七五五五一號、
    黑色、ＢＭＷ廠牌之自小客車係甲○○所有，而於九十年二月十三日晚上十一時
    許，在桃園縣桃園市○○路、南華街交岔路口附近遭竊。丙○○明知黃春榮（另
    案偵查中）於九十年二月十四日至同月二十八日間某日所駕駛持有之牌照號碼Ｑ
    Ｉ－三九九三號自小客車係來歷不明之贓車，竟應黃春榮之請，允諾為黃春榮尋
    找該贓車之買主，因而在嘉義市○○路「芳鄰便利超商」附近收受該贓車，丙○
    ○嗣卸下懸掛在該車上之車牌，並丟棄在嘉義市○○街旁之某公園附近，該車則
    停放在嘉義市○○街旁之某產業道路邊。嗣丁○○明知前開車輛係來歷不明之贓
    車，竟於九十年二月間（起訴書誤載為九十年四月間），在嘉義市○○路二九八
  號處，應丙○○之請，允諾為其尋找該贓車之買主，因而收受丙○○所交付上開
    贓車之鑰匙，旋至嘉義市○○街旁某產業道路邊駕駛上開車輛至嘉義市○○街一
    九五巷二十三號「富都大樓」地下室停放。後警方於九十年四月二十三日下午十
    一時三十分，在前址查獲該車懸掛牌照號碼ＸＰ－一三一六號車牌（該車牌係乙
    ○○於九十年四月十六日下午五時二十五分許發現在嘉義市○○街旁某產業道路
    處為不詳姓名年籍之人所竊），始循線查獲上情。
三、案經嘉義市警察局移送臺灣嘉義地方法院檢察署檢察官偵查起訴。
    理  由
一、訊據被告丙○○、丁○○均矢口否認有何犯行，被告丙○○辯稱：不知該車為贓
    物，案外人黃春榮交付車輛時僅表示寄放之意，其後來告知有意出售該車，始委
    請被告丙○○代為修理該車之損壞部位而已，不知警訊時講了什麼，沒有看筆錄
    就簽名云云；被告丁○○辯稱：該車係被告丙○○告知後方保險桿損壞，需要修
    理，始出於好意而收受並代覓修車廠修理之，不知為贓云云。經查，前開犯罪事
    實，業據被告丙○○於警訊時坦承不諱（警卷第一頁至第三頁偵訊筆錄），核與
    證人即被害人甲○○、富都大樓管理員谷錫安於警訊時之證言相符（警卷第八頁
    至第九頁、第十二頁至第十四頁反面偵訊筆錄，本院卷第二十八頁至第二十九頁
    偵訊筆錄），復有富都大樓地下室停車位簡圖一份、車輛車牌失竊作業－查獲車
    輛認可資料二份、車輛竊盜車牌失竊資料個別查詢報表－查詢車牌認可資料二份
    附卷可稽（警卷第三十六頁至第四十頁）。
二、雖被告丙○○、丁○○以前開情詞為辯，惟查，被告丙○○、丁○○於警訊時均
    未受到任何非法取供，除為其等所是認外（本院卷第五十三頁訊問筆錄），並經
    證人即訊問被告丙○○、丁○○之嘉義市警察局警員洪俊龍到庭結證無訛（本院
    卷第五十三頁訊問筆錄），被告丙○○於警訊時之自白並無任何瑕疵可言。又被
    告丁○○雖然辯稱係修車而交付云云，並舉證人即其友人張慶龍、李鴻昇、吳旻
    峰等為證，證人張慶龍、吳旻峰、李鴻昇於警訊時皆稱被告丁○○確因被告丙○
    ○請求修理並欲出賣始交付車輛等語（警卷第十六頁至第十七頁反面、第十九頁
    至第二十二頁反面偵訊筆錄），被告丁○○且於偵查中提出估價單一紙為據（偵
    查卷第二十三頁）。然查，被告丙○○於警局初訊時陳稱：「該車交付丁○○後
    約二、三天時，他打電話向我說該車右後方保險桿損壞部分要修護，這樣如有買
    主，才能接受，故才由他去修護。」等語（警卷第二頁偵訊筆錄），依其所言，
    縱令被告丁○○曾將車輛委請他人修理情事，亦是在收受該車後始另行發生，絕
    非因修車緣故而交車輛，況被告丁○○於警訊時係稱：「該車懸掛ＸＰ－一三一
    六號汽牌之自小客車，是朋友委託我要從事汽車買賣，並交付予我，由我將該車
    停放在承租之停車位上。．．其中一位綽號『阿賢』丙○○言稱有一部債務問題
    轉讓之車輛，一切手續均辦理完成，委託我幫忙找買主，如有買主再連絡他直接
    接洽，我只純粹幫忙他，從中不抽傭金，之後丙○○自行離去要去牽回該車來，
    過了一會兒回來並交付ＸＰ－一三一六號自小客車鑰匙予我，叫我自行到嘉市○
    ○街○路旁產業道路牽回一部ＸＰ－一三一六號自小客車，故我將該車牽回停放
    在富都大樓所承租之停車位。」等語（警卷第五頁反面至第六頁偵訊筆錄），未
    有隻字片語提及修車乙節，反而與被告丙○○前開警訊時關於交付後始另行修車
    之供述互相吻合。再查，證人張慶龍、吳旻峰屢傳未到，無法諭知偽證處罰並令
    具結以擔保其等證言之真實性，而證人李鴻昇於審理時係謂：「當時我住在丁○
    ○那邊，有一天丙○○來找丁○○，說有一台車要放在丁○○那裡，因為丁○○
    說他有一個車庫，車放在那裡沒有問題，因為丙○○知道丁○○有在從事民間貸
    放的行業，關係很好，車子放在那裡也不會不見，所以才把車子牽過去。（問：
    當時丙○○有無拿車子的車籍資料或證件出來？）丙○○說有一個朋友欠他錢，
    他把朋友車子牽過來，希望能放在丁○○那邊。」等語（本院卷第五十二頁訊問
    筆錄），亦未敘及修理車輛乙事，從而，證人張慶龍、李鴻昇、吳旻峰所言，益
    難作為有利被告丁○○之證據。另被告丁○○於審理時自陳：「有一天我和我朋
    友泡茶，丙○○就突然來找我，說他有一台車後面保險桿有損壞，需要修理，問
    是否有認識修理廠的朋友，可以幫他修，我跟他說有，我有認識，然後他拜託我
    幫他把車子開到修理廠修理，他表示車子是他朋友的，我沒有多問到底是什麼情
    形，然後就牽到我朋友的修理廠去修，修好之後牽回來當天晚上市警局就通知我
    車子有問題。」等語（本院卷第三十三頁訊問筆錄），依其所言，收受該車隨即
    交付修理廠修理，修理完畢甫牽回地下室停車位當晚即為警方所發覺，但證人即
    富都大樓管理員谷錫安於警訊及審理時卻稱，其於九十年二月初即發現懸掛牌照
    號碼ＸＰ－一三一六號車牌之自小客車停在該處等語（警卷第十二頁反面偵訊筆
    錄，本院卷第二十八頁反面偵訊筆錄），而該名證人與本件毫無關聯，僅受僱擔
    任大樓管理員，應無設詞誣攀被告二人之理，所言可堪採信，準此，被告丁○○
    所辯修車後於九十年四月二十三日始牽回停放乙節，顯與證人谷錫安所言該車係
    自九十年二月份即停放同一地點之證言不合，被告丁○○所言修車云云，實難遽
    信。除此之外，被告丙○○、丁○○均坦承於收受車輛時未見同時交付行車執照
    等車籍資料，按行車執照等車籍資料為車輛來源之證明，未見上開資料之情形下
    ，收受車輛者當知為來歷不明之車輛，乃眾所皆知之理，被告等未見行車執照等
    車籍資料下，猶收受車輛，自有收受贓物之故意無疑。職是之故，被告二人所辯
    ，與事理不符，顯係臨訟杜撰之詞，難以採信。事證明確，其等犯行洵以認定。
三、核被告丙○○、丁○○所為，均係犯刑法第三百四十九條第一項之收受贓物罪。
    公訴人認被告丙○○、丁○○均係犯刑法第三百四十九條第二項之牙保贓物罪，
    雖非無的，惟按刑法對於未遂犯之處罰，係採列舉主義，故所犯各法條如無處罰
    未遂之明文，即不得以未遂犯論處，甲將侵占所得之銅佛、字畫交上訴人出賣，
    因售賣未妥仍行送回，業經原判決明白認定，是上訴人牙保贓物尚未達於既遂之
    程度，而刑法第三百四十九條第二項之罪，並無處罰未遂之明文，該上訴人自不
    成立犯罪，最高法院二十五年度上字第六八○六號著有判例可資參照，被告丙○
    ○、丁○○代人尋覓買主而收受贓物，因仍未賣出，牙保行為自屬未遂，不成立
    牙保贓物罪，公訴人前開見解，容有誤會，但其等仍構成收受贓物罪，社會基礎
    事實同一，起訴法條應予變更之。另查，被告丙○○前於八十五年間因違反麻醉
    藥品管理條例案件，經臺灣板橋地方法院八十五年度易字第一八○一號判處有期
    徒刑三月確定，嗣與軍法機關逃亡案件判處刑罰定其應執行刑為一年四月，八十
    六年六月八日執行完畢；被告丁○○前於七十九年間因盜匪案件，經臺灣高雄地
    方法院七十九年度訴字第一二七七號判處有期徒刑八年確定，又於七十九年間因
    竊盜等案件，經臺灣雲林地方法院七十九年度訴字第二一六號判處有期徒刑一年
    十月確定，上開刑罰嗣定其應執行刑為九年八月，後減刑為八年十月，八十三年
    二月五日假釋付保護管束，八十八年一月二日期滿未據撤銷，以執行完畢論，有
    卷附之刑案資料作業個別查詢報表－身分證字號相同者、臺灣嘉義地方法院檢察
    署刑案資料查註紀錄表、臺灣高等法院被告全國前案紀錄表各二份，法務部在監
    在押資料表一份足考（警卷第四十一頁至第四十三頁反面，偵查卷第二頁至第十
    六頁，本院卷第七頁至第十三頁、第十五頁），其等受有期徒刑之執行完畢，五
    年以內再犯有期徒刑以上之罪者，均為累犯，應依刑法第四十七條加重其刑（雖
    被告丙○○前開司法機關與軍法機關判處之刑罰雖經定執行刑，惟按刑法第四十
    七條規定所謂受有期徒刑之執行完畢，或受無期徒刑，或有期徒刑一部之執行，
    其執行並不以受普通監獄之執行為限。本案所定應執行刑，既有一部分係由司法
    機關判處有期徒刑確定，則與同法第四十九條於前所犯罪依軍法受裁判者，不適
    用累犯之規定不合。是甲於軍事監獄執行完畢後五年內再犯有期徒刑以上之罪，
    仍應論以累犯。台灣高等法院審核意見採乙說，尚無不合，司法院八十三年二月
    二十二日《八三》廳刑一字第○○九三二號函釋參照）。爰審酌被告丙○○、丁
    ○○收受贓物，足以助長犯罪，妨礙被害人取回贓物，所收受之贓車於客觀上之
    價值，犯罪之動機、目的、方法，事後否認犯罪，多所矯飾之之態度等一切情狀
    ，分別量處如主文所示之刑，並諭知易科罰金之折算標準，以示懲儆。
四、至公訴意旨另以被告丁○○於九十年四月十六日下午五時二十五分許，在嘉義市
    ○○街尾產業道路上竊取被害人乙○○所有牌照號碼ＸＰ－一三一六號車牌兩面
    等語，因認被告丁○○另涉刑法第三百二十條第一項之罪嫌。惟按犯罪事實應依
    證據認定之，無證據不得認定犯罪事實，刑事訴訟法第一百五十四條第二項法有
    明文。經查，被告丁○○固然曾經駕駛懸掛牌照號碼ＸＰ－一三一六號車牌之車
    輛，已如前述，但關於其竊盜及收受前開車牌之事實，並查無任何積極證據可資
    參酌，而懸掛他車牌，亦有可能係其他人於被告丁○○不知情之情形下所為，當
    不能單憑駕駛懸掛該車牌之事實率爾臆測竊盜之犯行，惟因公訴人認此部分與前
    開論罪科刑部分有牽連犯之裁判上一罪關係，爰不另為無罪之諭知，附此敘明。
據上論斷，應依刑事訴訟法第二百九十九條第一項前段、第三百條，刑法第三百四十
九條第一項、第四十七條、第四十一條第一項前段，罰金罰鍰提高標準條例第一條前
段、第二條，判決如主文。
本案經檢察官郭志明到庭執行職務。
中      華      民      國      九十二      年      五      月    六    日
                              臺灣嘉義地方法院刑事第二庭
                                      法  官  張  道  周
右正本證明與原本無異。
如不服本判決，應於判決送達後十日內向本院提出上訴狀( 應附繕本 )。
中      華      民      國      九十二      年      五      月    六    日
                                      書記官  王  佩  湘
如不服本判決，應於送達後十日內，向本院提出上訴狀（應附繕本）。
附錄本判決論罪法條全文
中華民國刑法第三百四十九條第一項
收受贓物者，處三年以下有期徒刑、拘役或五百元以下罰金。


司法院資訊處製作；財團法人民間司法改革基金會備份。
